【裁判字號】    98,審訴,6379
【裁判日期】    990107
【裁判案由】    分配表異議之訴等
【裁判全文】
臺灣臺北地方法院民事裁定            98年度審訴字第6379號
原      告  甲○○
訴訟代理人  黃璧川律師
被      告  乙○○
            丙○○
上列當事人間分配表異議之訴等事件，本院裁定如下：
    主  文
原告提起之分配表異議之訴部分駁回。
訴訟費用由原告負擔。
    理  由
一按原告之訴，有起訴不合程式或不備其他要件者，法院應以裁
  定駁回之，民事訴訟法第249條第1項第6 款定有明文。次按債
  權人或債務人對於分配表所載各債權人之債權或分配金額有不
  同意者，應於分配期日一日前，向執行法院提出書狀，聲明異
  議。執行法院對於異議認為正當，而到場之債務人及有利害關
  係之他債權人不為反對之陳述或同意者，應即更正分配表而為
  分配。異議未依前項規定終結者，應就無異議部分先為分配。
  其更正之分配表，應送達於未到場之債務人及有利害關係之他
  債權人。該債務人及債權人於受送達後三日內不為反對之陳述
  者，視為同意依更正分配表實行分配。其有為反對陳述者，應
  通知聲明異議人。異議未終結者，為異議之債權人或債務人，
  得向執行法院對為反對陳述之債權人或債務人提起分配表異議
  之訴。聲明異議人未於分配期日或受通知有反對陳述之情形起
  十日內向執行法院為起訴之證明者，視為撤回其異議之聲明。
  經證明者，該債權應受分配之金額，應行提存；前項期間，於
  第四十條之一有反對陳述之情形，自聲明異議人受通知之日起
  算，強制執行法第39條第1項、第40條第1項、第40條之1 及第
  41條第1項前段、第3項、第4 項分別定有明文。準此，參照85
  年10月9 日修正公布強制執行法第41條之修正理由所示：「本
  條原規定異議人未為起訴之證明者，僅生執行法院得依原定分
  配表實行分配之效果，其所提起之訴訟，仍須進行，致生分配
  程序已終結，而仍須進行無益訴訟程序之現象。為加重異議人
  未為起訴證明之失權效果，爰參考德國民事訴訟法第八百八十
  一條及日本民事執行法第九十條第六項之立法例，規定未於十
  日內為此證明者，視為撤回其異議之聲明。其異議既不復存在
  ，執行法院當然應依原定分配表實行分配，受訴法院亦應以其
  訴為不合法，裁定駁回之，以避免執行及訴訟程序之拖延」意
  旨，可知債權人或債務人對於分配表所載之債權或分配金額有
  不同意者，應聲明異議，若債務人或有利害關係之他債權人對
  其異議為反對之陳述，聲明異議人即應於分配期日或受通知有
  反對陳述情形日起10日內向執行法院為起訴之證明，否則，其
  聲明異議視為撤回，原為爭執之債權或分配金額自應歸入先為
  分配之無異議部分（最高法院98年度台上字第1730號判決參照
  ）。
二原告起訴主張：
  (一)伊前於民國93年間向本院聲請對被告乙○○核發支付命令，
    經本院作成93年度促字第20137 號支付命令（下稱系爭支付
    命令），命被告乙○○向伊清償新臺幣（下同） 9,424,000
    元，及自支付命令送達翌日起至清償日止，按年息百分之 5
    計算之利息，並賠償督促程序費用1,000 元。伊復於97年間
    以系爭支付命令為執行名義，向本院聲請對被告乙○○所有
    坐落臺北市○○區○○段三小段214 地號土地（下稱系爭土
    地）為強制執行（案列97年度執字第73244 號）。本院執行
    處嗣於98年9 月18日作成分配表，其內記載被告丙○○對被
    告乙○○有如該分配表次序6 所列之抵押債權。
  (二)惟被告丙○○於本件執行程序中未曾表示行使抵押權及提出
    債權憑證，亦未聲請參加分配，應認其無行使抵押權之意思
    ，本院執行處將其抵押權列入分配，即屬不當。況被告丙○
    ○非但未能提出執行名義，亦無法說明其與被告乙○○間之
    資金往來；且依系爭土地之登記謄本所載，前開抵押債權清
    償期為82年8 月26日，然被告乙○○迄今仍未清償，被告丙
    ○○亦未向被告乙○○追償；參以被告2 人為姐弟關係，顯
    見被告丙○○對被告乙○○實際上並無債權存在，被告乙○
    ○提供系爭土地予被告丙○○設定抵押權係彼等通謀虛偽而
    為，爰請求確認被告丙○○對被告乙○○之抵押債權不存在
    ，並請求被告2人將該抵押權設定登記塗銷。又依96年3月28
    日修正前之民法第861 條規定，抵押權所擔保之債權不包括
    違約金，被告丙○○自不得將抵押債權之違約金列入優先分
    配，爰提起本件分配表異議之訴，請求將被告丙○○對被告
    乙○○之抵押權及違約金等債權自分配表內剔除等語。
  (三)聲明為：
    1.確認被告丙○○就被告乙○○所有坐落於臺北市○○區○
      ○段三小段214 地號土地，以臺北市古亭地政事務所文山
      字第247080號登記設定擔保債權金額100 萬元之抵押權，
      所擔保之債權不存在。
    2.被告應將前開臺北市古亭地政事務所文山字第247080號抵
      押權設定登記予以塗銷。
    3.本院97年度執字第73244號強制執行事件，於98年9月18日
      所製作之分配表，就分配表次序6 所列被告丙○○應受分
      配之債權，應予剔除。
三經查：原告於97年8 月11日以系爭支付命令為執行名義，向本
  院民事執行處聲請對被告乙○○之財產為強制執行（案列97年
  度執字第73244號），本院執行處於98年9月18日作成分配表（
  下稱系爭分配表），且指定同年10月14日為分配期日，嗣將該
  分配期日及系爭分配表寄送予兩造。原告於98年10月7 日提出
  聲明異議狀，主張被告丙○○之抵押債權不實，且抵押債權之
  違約金不應列入分配。嗣本院執行處通知原告及被告丙○○於
  同年10月28日到院接受訊問，被告丙○○表示其對被告乙○○
  之債權為真等情，業據本院依職權調閱前開執行案卷查明，則
  原告於98年10月28日即知被告丙○○有反對陳述，揆諸前開說
  明，原告對被告提起分配表異議之訴之起訴證明期間，應自該
  日起算。詎原告遲至98年11月16日始提起本件分配表異議之訴
  ，並於同日向本院執行處為起訴之證明，有其書狀上本院收狀
  戳可稽，顯已逾10日之期間，應視為原告撤回其對分配表異議
  之聲明，其異議既已不復存在，則其提起本件分配表異議之訴
  ，即非合法，爰依民事訴訟法第249條第1 項第6款規定，裁定
  駁回之。
四依民事訴訟法第249條第1項第6 款、第95條、第78條，裁定如
  主文。
中    華    民    國    99    年    1     月    7     日
                  民事第六庭    法  官  陳婷玉
以上正本係照原本作成
如對本裁定抗告須於裁定送達後10日內向本院提出抗告狀，並繳
納抗告費新臺幣1,000元
中    華    民    國    99    年    1     月    7     日
                                書記官  吳鸝稻

司法院資訊處製作；財團法人民間司法改革基金會備份。
